臺灣臺中地方法院刑事判決
111年度易字第1013號
公  訴  人  臺灣臺中地方檢察署檢察官
被      告  吳俊湧



選任辯護人  林麗芬律師（法律扶助律師）
上列被告因竊盜案件，經檢察官提起公訴（111年度偵字第10247
號），本院判決如下：
    主    文
吳俊湧犯如附表編號1至2所示之罪，各處如附表編號1至2所示之
刑及沒收。應執行拘役捌拾日，如易科罰金，以新臺幣壹仟元折
算壹日。
其餘被訴部分無罪。
    犯罪事實
一、吳俊湧意圖為自己不法之所有，基於竊盜犯意，分別為以下
    犯行：
  ㈠於110年9月1日16時53分許，騎乘車牌號碼000-000號普通重
    型機車，至臺中市大里區工業三路與工業六路交岔口處旁之
    「昇冠起重行」，趁四下無人之際，竊取陳寬放置於桌上之
    總價值新臺幣（下同）120元之飲料1杯及香菸1包得手後，
    騎乘上開機車離去。嗣陳寬發現遭竊報警處理，經警方調閱
    現場監視器攝錄影像比對而循線查獲。
  ㈡於110年11月15日9時39分許，騎乘車牌號碼000-000號普通重
    型機車，至臺中市○○區○○路000號「倆涼」飲料店，竊取店
    長周佩君所管領之愛心捐款箱（含現金捐款400元）得手後
    ，騎乘上開機車離去。嗣周佩君發現遭竊報警處理，經警方
    調閱現場監視器攝錄影像比對而循線查獲。
二、案經陳寬、周佩君訴由臺中市政府警察局霧峰分局報告臺灣
    臺中地方檢察署檢察官偵查起訴。
　　理    由
壹、有罪部分：
一、證據能力部分：   
　　本判決以下引用被告吳俊湧以外之人於審判外之陳述，檢察
    官、被告及其辯護人均不爭執其證據能力，且迄至言詞辯論
    終結前亦未聲明異議，本院審酌上開陳述作成之情況並無違
    法不當之情形或證明力明顯過低之瑕疵，爰依刑事訴訟法第
    159條之5第1項及第2項規定，認均得為證據。再本判決以下
    引用之非供述證據，檢察官、被告及其辯護人均未表示排除
    前開證據之證據能力，本院審酌前開非供述證據並無證據證
    明係公務員違背法定程序所取得，亦無顯有不可信之情況與
    不得作為證據之情形，爰依刑事訴訟法第158條之4規定反面
    解釋、第159條之4規定，認均得為證據。
二、認定犯罪所憑之證據及理由：　　
　　上開犯罪事實，業據被告於警詢及檢察事務官詢問時、本院
    準備程序及審理時均坦承不諱（見偵卷第57至52頁、第171
    至172頁、第83頁、本院卷第83頁、第321頁），核與證人即
    告訴人陳寬、周佩君於警詢時之證述均大致相符（見偵卷第
    63至65頁、第81至83頁），並有監視器錄影畫面擷取照片（
    見偵卷第85至89頁）、車輛詳細資料報表（見偵卷第121頁
    ）、臺中市政府警察局霧峰分局仁化派出所受（處）理案件
    證明單、受理各類案件紀錄表（見偵卷第123、125、135、1
    37頁）等在卷可稽，足認被告自白與事實相符，堪予採信。
    綜上，本案事證明確，被告犯行已堪認定，均應依法論科。
三、論罪科刑部分：　　
(一)核被告所為，均係犯刑法第320條第1項之竊盜罪。
(二)被告前開2次竊盜犯行間，犯意各別，行為互殊，應予分論
    併罰。
(三)被告前因竊盜、搶奪等案件，經本院以102年度易字第978號
    判決判處有期徒刑9月確定；以103年度易緝字第110號判決
    判處有期徒刑7月確定；以103年度訴字第875號判決判處有
    期徒刑8月確定；以103年度審訴字第9號判決判處有期徒刑3
    月、4月、4月、4月、5月確定；以104年度審易字第684 號
    判決判處有期徒刑4月確定；復經臺灣高等法院臺中分院以1
    04年度上訴字第10號判決判處有期徒刑10月、9月、9月、9
    月確定，上開各罪，嗣經本院以104年度聲字第2700號裁定
    應執行有期徒刑5年3月確定，於107年10月17日假釋出監，
    至108年4月1日假釋期滿未經撤銷，以已執行完畢論；又因
    施用第二級毒品案件，經本院以108年度中簡字第2257號判
    決判處有期徒刑4月確定，於109年6月2日在監服刑期滿執行
    完畢等情，此有臺灣高等法院被告前案紀錄表、刑案資料查
    註紀錄表在卷足憑。本案起訴書已載明被告受前揭有期徒刑
    4月執行完畢之事實，及經公訴檢察官於論告之前，補充陳
    述被告受前揭有期徒刑5年3月執行完畢後，5年內故意再犯
    本案最重本刑為有期徒刑以上之罪，均構成累犯等情（本院
    卷第228頁），經本院提示臺灣高等法院被告前案紀錄表，
    及檢察官所提出刑案資料查註記錄表、前揭臺灣高等法院臺
    中分院104年度上訴字第10號、103年度審訴字第9號刑事判
    決書後，被告對此構成累犯之前科記錄表亦無意見（本院卷
    第319至321頁），已然可認檢察官對被告構成累犯之事實有
    所主張，且符合證明之程度。本院審酌被告於前案入監服刑
    並執行完畢後，卻對先前所受刑之執行欠缺感知，僅相隔未
    久，仍執意再為本案竊盜犯行，且被告先前亦因竊盜等財產
    犯罪入監服刑，卻未見其有悛悔改過之心，足徵前案徒刑之
    執行難收成效，縱予加重其刑，亦無使其所承受之刑罰超逾
    其所應負擔之罪責、而違背憲法比例及罪刑相當原則之情形
    ，經本院審酌上開具體情狀後，認為均應依刑法第47條第1
    項規定，加重其刑。
(四)被告雖具有中度身心障礙，此有其中華民國身心障礙證明影
    本在卷可稽（見本院卷第120至121頁），然本案被告所竊取
    之物品係飲料1杯、香菸1包、愛心捐款箱1個、現金400元等
    ，其中飲料1杯、香菸1包、現金400元等物，均於行竊得手
    後消耗殆盡或花用完畢，業據被告於警詢供述明確（見本院
    卷第59至60頁），再參被告於本院審理時供稱：當時因為疫
    情沒有工作，生活困苦，不然會餓死等語（見本院卷第323
    頁），顯見被告於本案之犯罪目的，無非在於一時飢餓難耐
    ，或滿足一時之菸癮。又被告係因器質性腦症、重鬱症而社
    會功能退化，此有臺中市政府社會局111年9月12日中市社障
    字第1110119239號函及所附被告身心障礙鑑定資料等在卷可
    考（見本院卷第203至246頁），上開病症尚與被告於本案所
    犯竊取飲料1杯、香菸1包、愛心捐款箱1個、現金400元等行
    為無涉，無從推認被告在犯罪當時其辨識行為違法、或依其
    辨識而行為之能力達到欠缺或顯著減低之程度；另觀諸被告
    歷次於警、偵接受訊問、本院準備程序及審理時，均能適切
    反應警員、檢察事務官及法院所訊問之內容，而無答非所問
    之處，亦能向本院具體聲請調取相關生物跡證採證結果、監
    視器錄影畫面等有利之證據（見本院卷第84頁），堪認被告
    其智識能力，並無低於一般常人之情形，自無刑法第19條第
    1、2項減免其刑規定之適用。辯護人聲請將被告移送鑑定其
    智識能力是否明顯低於一般常人，致其行為時辨識行為違法
    ，或依其辨識而行為之能力顯著減低一節，核無必要，爰併
    予駁回。
(五)爰依行為人之責任，審酌被告任意竊取他人財物，除造成被
    害人財產上之損害外，亦造成他人生活之不便，誠該非難；
    惟念其犯後坦承犯行，兼衡其所竊取物品之價值非高；暨被
    告自述之智識程度、職業、家庭生活狀況（見本院卷第321
    頁）等一切情狀，分別量處如附表編號1至2所示之刑，並均
    諭知易科罰金之折算標準；暨定其應執行之刑如主文所示，
    並諭知易科罰金之折算標準。
四、沒收部分：
　　按犯罪所得，屬於犯罪行為人者，沒收之；前開沒收，於全
    部或一部不能沒收或不宜執行沒收時，追徵其價額；前開犯
    罪所得，包括違法行為所得、其變得之物或財產上利益及其
    孳息，刑法第38條之1第1項前段、第3項、第4項定有明文。
    被告於本案竊得之飲料1杯、香菸1包、愛心捐款箱1個、現
    金400元均未扣案，且未實際合法發還被害人，自應依刑法
    第38條之1第1項前段、第3項之規定，宣告沒收，且於全部
    或一部不能沒收或不宜執行沒收時，追徵其價額。
貳、無罪部分：　
一、公訴意旨略以：被告於110年11月10日1時45分許，騎乘不知
    情之林浩偉所有之車牌號碼000-000號普通重型機車（起訴
    書誤載為車牌號碼000-000號普通重型機車），至臺中市○○
    區○○街000號前，竊取告訴人賴敏全所有放置於車牌號碼000
    -0000號及車牌號碼00-0000號自用小貨車上價值5000元之電
    線，得手後騎乘同機車離去。因認被告所為，涉犯刑法第32
    0條第1項之竊盜罪嫌等語。
二、按犯罪事實應依證據認定之，無證據不得認定犯罪事實；又
    不能證明被告犯罪者，應諭知無罪之判決，刑事訴訟法第15
    4條第2項、第301條第1項分別定有明文。又按認定不利於被
    告之事實，須依積極證據，茍積極之證據本身存有瑕疵而不
    足為不利於被告事實之認定，即應為有利於被告之認定，更
    不必有何有利之證據，而此用以證明犯罪事實之證據，猶須
    於通常一般人均不至於有所懷疑，堪予確信其已臻真實者，
    始得據以為有罪之認定，倘其證明尚未達到此一程度，而有
    合理性之懷疑存在，致使無從為有罪之確信時，即應為無罪
    之判決（最高法院30年台上字第816號、76年台上字第4986
    號、82年度台上字第163號判決意旨參照）。再按被告之自
    白不得作為有罪判決之唯一證據，仍應調查其他必要之證據
    ，以察其是否與事實相符，刑事訴訟法第156條第2項定有明
    文。是以，被告雖已自白，仍應調查其他必要之證據，以察
    其是否與事實相符。立法目的仍欲以補強證據擔保自白之真
    實性；亦即以補強證據之存在，藉之限制自白在證據上之價
    值。而所謂補強證據，則指除該自白本身外，其他足資以證
    明自白之犯罪事實確具有相當程度真實性之證據而言。雖其
    所補強者，非以事實之全部為必要，但亦須因補強證據與自
    白相互利用，而足使犯罪事實獲得確信者，始足當之（最高
    法院96年台上字第1041號判決意旨參照）。
三、公訴意旨認被告涉有上揭竊盜罪嫌，無非係以被告於檢察事
    務官詢問時之自白、現場監視器錄影畫面擷取照片、車輛詳
    細資料報表等為其論據。訊據被告堅詞否認有何公訴意旨所
    指之前揭竊盜犯行，辯稱：我對本案並無印象，我當時涉犯
    10餘件竊盜案件，想說應該是我，就自己認一認等語。
四、經查：
  ㈠告訴人林信宏管領使用之車牌號碼000-000號普通重型機車（
    登記車主：林浩偉）於110年11月1日1時36分許，在臺中市○
    ○區○○路000巷00弄0號前，遭不詳男子1名竊取；嗣於同日1
    時45分許，1名不詳男子騎乘上開車牌號碼000-000號普通重
    型機車，前往臺中市○○區○○街000號前，竊取告訴人賴敏全
    所有放置於車牌號碼000-0000號及8U-3713號自用小貨車上
    價值5000元之電線後，再騎乘上開機車，返回臺中市○○區○○
    路000巷00弄0號前乙節，業據證人即告訴人賴敏全、林信宏
    於警詢時陳述甚明（見偵卷第77至79頁、第67至），並有刑
    案現場測繪圖、現場照片、現場監視器錄影畫面擷取照片在
    卷可佐（見偵卷第91至96頁、第99至114頁），而堪認定。
　㈡被告前於警詢時供稱：我不知道在臺中市○○區○○街000號前，
    行竊電線之人為何，也不知道騎乘車牌號碼000-000號普通
    重型機車之人為何，該名男子從我家出來，但那幾天都有朋
    友到我家，朋友名叫「阿仁」，我不確定是不是他等語（見
    偵卷第60至61頁）；嗣其於檢察事務官詢問時，雖供稱其有
    為本案犯行云云（見偵卷第171頁），然經本院勘驗該次偵
    訊錄音檔案，固然可見被告確有為認罪之表示，然其對於本
    案犯行，大抵均稱並無記憶一節，亦有檢察事務官詢問筆錄
    （見偵卷第171頁）、本院勘驗筆錄（見本院卷第197至199
    頁）在卷可稽。而檢察事務官勘驗被告住處前之監視器錄影
    畫面結果，疑似犯嫌之容貌因距離、鏡頭角度因素而無從辨
    識，行為人行走時，其右腳有跛腳情形一節，此有檢察事務
    官光碟勘驗職務報告附卷可參（見偵卷第167至169頁）。又
    被告於111年4月11日檢察事務官詢問時，經檢察事務官命其
    步行，並無跛腳之情形，業據前揭詢問筆錄記載明確（見本
    院卷第171頁），並經檢察官以本案無積極證據證明被告有
    竊取上開車牌號碼000-000號普通重型機車，認其犯罪嫌疑
    不足，就被告所涉此部分竊盜罪嫌，為不起訴處分，亦有臺
    灣臺中地方檢察署檢察官111年度偵字第10247號不起訴處分
    書附卷可稽（見偵卷第183至185頁）。另本院勘驗臺中市○○
    區○○街000號前監視器錄影畫面結果，畫面中1名男子頭戴銀
    灰色安全帽、配戴口罩，穿著深黑灰色長袖夾克外套、七分
    長褲、藍白拖鞋，行竊貨車上之電線，該竊嫌身材與一般成
    年男子相似、體型尚與被告相符，但無法清楚辨識面容乙節
    ，此有本院勘驗筆錄在卷可稽（見本院卷第199至200頁），
    由前揭男子之穿著、身材觀之，並非極為特殊而具有顯著性
    ，尚無法遽認被告即為該名行竊之人。縱認上開行竊之人，
    確係由被告住處離開，然本件行竊上開車牌號碼000-000號
    普通重型機車之人，既難認係被告所為，則於上開機車遭竊
    後之10分鐘後，騎乘該機車前往臺中市○○區○○街000號前行
    竊之人，是否係被告本人所為，自非全無可以置疑之處，僅
    憑該名竊嫌出沒地點與被告住居所地具有一定地緣關係，尚
    不足以補強被告所為不利於己之自白之真實性，而得遽論被
    告有此部分竊盜犯行。
五、綜上所述，被告雖曾一度自白本案犯行，惟公訴人所舉之證
    據資料，尚有對被告較為有利之存疑，而無從依其他客觀方
    法排除此項合理之可疑，即尚不足以補強被告自白之真實性
    ，自不得僅以上開證據資料作為斷罪之基礎。此外，復查無
    其他積極證據足以證明被告確有公訴人所指之犯行，其犯罪
    自屬不能證明，依據上開法條規定及判決意旨，自應諭知被
    告無罪之判決。
據上論斷，應依刑事訴訟法第299條第1項前段、第301條第1項，
刑法第320條第1項、第47條第1項、第51條第6款、第41條第1項
前段、第38條之1第1項前段、第3項，刑法施行法第1之1條第1項
，判決如主文。　　
本案經檢察官蔣志祥提起公訴，檢察官葉芳如到庭執行職務。
中　　華　　民　　國　　111 　年　　11　　月　　30　　日
                  刑事第十八庭  法  官  孫藝娜
以上正本證明與原本無異。
如不服本判決應於收受送達後20日內向本院提出上訴書狀，並應
敘述具體理由；其未敘述上訴之理由者，應於上訴期間屆滿後20
日內向本院補提理由書（均須按他造當事人之人數附繕本）「切
勿逕送上級法院」。
告訴人或被害人如不服判決，應備理由具狀向檢察官請求上訴，
上訴期間之計算，以檢察官收受判決正本之日起算。
                                書記官  黃詩涵
中　　華　　民　　國　　111 　年　　11　　月　　30　　日
附錄本案論罪科刑法條：
中華民國刑法第320條
意圖為自己或第三人不法之所有，而竊取他人之動產者，為竊盜
罪，處5年以下有期徒刑、拘役或50萬元以下罰金。
意圖為自己或第三人不法之利益，而竊佔他人之不動產者，依前
項之規定處斷。
前二項之未遂犯罰之。

附表：
編號 犯罪事實 宣告刑及沒收 1 犯罪事實欄一、㈠部分 吳俊湧犯竊盜罪，累犯，處拘役肆拾日，如易科罰金，以新臺幣壹仟元折算壹日。未扣案之犯罪所得飲料壹瓶、香菸壹包均沒收，於全部或一部不能沒收或不宜執行沒收時，追徵其價額。 2 犯罪事實欄一、㈡部分 吳俊湧犯竊盜罪，累犯，處拘役伍拾日，如易科罰金，以新臺幣壹仟元折算壹日。未扣案之犯罪所得愛心捐款箱壹個、新臺幣肆佰元均沒收，於全部或一部不能沒收或不宜執行沒收時，追徵其價額。